【裁判字號】    92,交聲,8
【裁判日期】    920531
【裁判案由】    違反道路交通管理處罰條例聲明異議
【裁判全文】
臺灣桃園地方法院刑事裁定                            九十二年度交聲字第八號
    異議人即
    受處份人  甲○○
右列受處分人因違反道路交通管理處罰條例案件，對於臺北市交通事件裁決所於民國
九十一年十一月二十九日，以北市裁三字第駕裁二二－Ｚ00000000違反道路
交通管理事件裁決書所為之處分聲明異議，本院裁定如左：
    主  文
異議駁回。
    理  由
一、原處分意旨略以：異議人甲○○於民國九十一年十月十一日下午一時三十九分許
    ，駕駛車牌號碼Ｐ六－七八八五號自用小客車（車主：芝柏企業股份有限公司）
    ，行駛於國道一號公路北上四十二點六公里處外側車道，未依規定循減速車道行
    駛，並至交流道出口槽化線，未保持安全間隔強行括入連貫行駛汽車中間，經內
    政部警政署國道公路警察局第一警察隊（下稱國道第一警察隊）攔截舉發「未依
    循減速車道減速，強行插入連貫車陣之中，經槽化線」，填掣公警局交字第Ｚ0
    0000000號舉發違反道路交通管理事件通知單，異議人於到案期日前提出
    申訴，嗣經臺北市交通事件裁決所以違反道路交通管理處罰條例第三十三條第一
    項、第六十三條第一項第一款，開立北市裁三字第駕裁二二－Ｚ0000000
    0號違反道路交通管理事件裁決書，裁處異議人新台幣（下同）三千元整，並記
    違規點數一點。
二、聲明異議意旨則以：（一）國道一號公路標線規劃不當，北向自四十三點五公里
    起，地上標線即為較短之出口標線，出口處是在四十二點六公里處，直到出口前
    ，仍舊是出口標線，且延續至四十一點五公里，對於首次用路人，會誤判此車道
    亦可離開交流道（建國高架及汐五高架環北即是二例）。九十一年十月十一日十
    三十三十九分許伊駕駛車號Ｐ六－七八八五自用小客車行駛於國道一號公路上，
    預計經由林口交流道（北上四十二點六公里出口處）駛離國道一號公路，故伊於
    四十三點二公里處即依循標線指示行駛於最右線車道，並非如舉發違規之警員所
    述未依規定駛入外側減速車道，然因異議人初次由該出口下交流道，因上述標線
    規畫不當，於行駛至出口三百公尺（即警員所稱指示標誌）之前，始發現伊行駛
    之車道無法駛出交流道，當下立即減速並打右轉方向燈，欲切入出口車道，但因
    當時出口多為大型客運及砂石車，為了不影響車道後方車輛安全，故當有一小客
    車車速較慢而與前車有一距離，伊趁機將車子切入，並未影響後方小客車之行車
    安全，且當時警員正於槽化線上方取締大型砂石車，據此判斷，伊無法同時跨越
    槽化線，顯見舉發單之內容與事實有所違誤。（二）另高速公路交通管制規則從
    未聽聞，究公告於何處，復行駛路肩之車輛何其多，但少見警員開單取締，實令
    人不服，因而提出異議云云。
三、經查：（一）據證人即舉發違規之警員毛桂生到庭証稱：離出口前方三百公尺處
    有指標表明要下匝道須靠右行駛，減速車道離出口處約有五十到一百公尺左右，
    只有這個減速車道是標示白色短線。伊舉發當時車輛很多，異議人未依指標走最
    外側車道，並於出口處直接切入匝道，有壓到槽化線，由於異議人是切入車牌號
    碼ＤＰ－四０三三號及ＪＹ－五八六一號兩台車輛中間，有交通上之危險，伊才
    舉發等語，足認只有在離出口處約五十到一百公尺左右之減速車道標示白色短線
    ，並非如異議人所陳述之北向四十三點五公里至四十一點五公里均標示白色短線
    ，並無標線規劃不當進而造成駕駛人誤判之情形，合先敘明。異議人雖辯稱：伊
    自四十三點二公里處即依循指示行駛於最右線車道云云，然據證人毛桂生之前開
    證詞及觀諸異議人所呈附卷之行車圖示，若果如異議人所言已於四十三點二公里
    處行駛於最右線車道，則應循線直接進入減速車道，而不會有其後於出口處切入
    車陣之情形，顯見異議人並未依規定駛入外側減速車道，而是行駛於外側車道。
    再則異議人辯稱：伊於行駛至出口處三百公尺之前，始發現所行駛之車道無法駛
    出交流道，當下立即減速並打右轉方向燈，見有一車速較慢之小客車與前車有一
    段距離，此時才趁機切入車陣，並未影響後方小客車之行車安全云云，益徵異議
    人確有上述駕駛行為無疑，而此種在匝道出口前插入連貫排隊下匝道之車輛之駕
    駛行為，易肇致尾隨本車之後方車輛與所插入車陣之後方車輛反應不及而增加發
    生交通事故之危險，自屬驟然或任意換車道之駕駛行為，並不因異議人是否有減
    速或事先顯示方向燈，或所插入車陣中的車輛之速度快慢而有不同之認定。另證
    人毛桂生證稱異議人確有壓到槽化線，對此異議人在法庭上表明並不知道自己是
    否有壓到槽化線，然證人毛桂生與異議人並無仇隙，亦僅係依法執行取締交通違
    規勤務，實無故為誣陷之理，故其壓到槽化線之證言，應堪採信。（二）高速公
    路交通管制規則於九十一年八月三十日由交通部所公佈，異議人雖難以知悉所違
    反之法律條文名稱或詳細條文內容，但對於應遵守之交通規則已有所了解，此在
    異議人所提之申訴書中可查知，再依不法不得主張平等權之原則，異議人不得以
    只有自己被警察舉發，其他違規之人未被舉發為理由而聲明異議，衡上判斷，異
    議人確有於在高速公路出口處強行插入車陣之行為，是證人毛桂生就本件之舉發
    並無不當，原裁決機關援引首開規定，裁處罰鍰三千元，並記違規點數一點，核
    無不合，異議人所辯顯係事後卸責之詞，委不足採，異議意旨求為撤銷原裁決，
    並無理由，應予駁回。
據上論斷，應依道路交通管理處罰條例第八十七條第二項，道路交通案件處理辦法第
十九條，裁定如主文。
中      華      民      國    九十二    年      五      月    三十一    日
                              臺灣桃園地方法院交通法庭
                                  法  官  林  恆  吉
右正本證明與原本無異。
如不服本裁定，應於裁定送達後五日內向本院提出抗告狀。
                                  書記官  邱  仲  騏
中      華      民      國    九十二    年      五      月    三十一    日


司法院資訊處製作；財團法人民間司法改革基金會備份。
